【裁判字號】    99,易,2172
【裁判日期】    991005
【裁判案由】    毒品危害防制條例
【裁判全文】
臺灣臺北地方法院刑事判決              99年度易字第2172號
公  訴  人  臺灣臺北地方法院檢察署檢察官
被      告  甲○○
上列被告因違反毒品危害防制條例案件，經檢察官提起公訴（99
年度毒偵字第2443號），嗣於本院準備程序中，被告就被訴事實
為有罪之陳述，經告以簡式審判之要旨，並聽取當事人意見後，
本院裁定進行簡式審判程序，判決如下：
    主  文
甲○○施用第二級毒品，累犯，處有期徒刑陸月，如易科罰金，
以新台幣壹仟元折算壹日。扣案之第二級毒品甲基安非他命驗（
餘淨重零點零參參捌公克）沒收銷燬之；包裝上開甲基安非他命
之空袋壹個及吸食器壹支均沒收。
    事  實
一、甲○○前於民國89年間因施用第二級毒品安非他命案件，經
    法院裁定送觀察、勒戒後，認無繼續施用毒品之傾向，於89
    年7月25日經釋放出所，並由臺灣臺北地方法院檢察署檢察
    官於同日以89年度毒偵字第2218號為不起訴處分確定。惟甲
    ○○於90年間又因施用第二級毒品安非他命案件，經本院裁
    定送觀察、勒戒後，認有繼續施用毒品之傾向，經本院裁定
    送強制戒治，嗣因戒治成效良好，復經本院裁定停止戒治，
    所餘戒治期間付保護管束，於91年2月8日經釋放出所，惟甲
    ○○於保護管束期間，復因施用第二級毒品，違反保護管束
    應遵守事項情節重大而經本院撤銷停止戒治，令入戒治處所
    施以強制戒治，於91年8月31日強制戒治期滿出所。然甲○
    ○於92年間又因施用第一級毒品安非他命案件，經檢察官聲
    請強制戒治並提起公訴，強制戒治部分，於92年4月1日入所
    戒治，嗣逢毒品危害防制條例修正，而於93年1月9日經釋放
    出所，起訴部分，經本院判處有期徒刑6月，並與其所另涉
    之持有第一級毒品所判處之有期徒刑合併定應執行有期徒刑
    10月確定，送監執行後，於94年1月19日易科罰金執行完畢
    出獄。甲○○另於94年間因施用第二級毒品安非他命案件，
    經本院判處有期徒刑8月確定，並於95年12月3日執行完畢出
    獄；再於96年間因施用第二級毒品安非他命案件，經本院判
    處有期徒刑1年，並減為有期徒刑6月，嗣與另案所犯傷害案
    件所判處之有期徒刑4月定應執行有期徒刑9月，於97年5月
    19日執行完畢出獄。猶不知悔改，竟基於施用第二級毒品甲
    基安非他命之犯意，於99年6月3日下午5時30分許，在其臺
    北縣新店市○○路○段268巷8號住處房間內，以將甲基安非
    他命放置於自製之吸食器內再以火燒烤後吸食產生之煙霧之
    方式，施用第二級毒品甲基安非他命。嗣經警於同日晚間8
    時50分許，在甲○○上址住處內查獲，並扣得安非他命1 小
    包（毛重0.25公克、淨重0.05公克）及其所有且供施用之安
    非他命吸食器1支。
二、案經臺北縣政府警察局新店分局報告臺灣臺北地方法院檢察
    署檢察官偵查起訴。
    理  由
一、訊據被告甲○○對於上揭事實均坦承不諱（見本院99年9月
    21日準備程序筆錄第2頁及同日審判筆錄第4頁），而被告為
    警查獲後排放採集之尿液，經送鑑定結果，確呈甲基安非他
    命陽性反應，有臺灣檢驗科技股份有限公司99年6月23日濫
    用藥物檢驗報告及新店分局偵辦毒品危害防制條例被移送者
    姓名及代碼對照表各1份在卷可稽（見臺灣臺北地方法院檢
    察署99年度毒偵字第2443號卷第34、16頁），復有扣案之白
    色粉末1袋及供施用毒品之吸食器1支可佐。該白色粉末經鑑
    驗結果，確檢出含第二級毒品甲基安非他命成分（不含包裝
    袋，驗餘淨重0.0338公克），有具專門鑑定毒品能力之交通
    部民用航空局航空醫務中心99年6月28日航藥鑑字第0994240
    號毒品鑑定書在卷可憑（見上開偵查卷第38頁），足證被告
    任意性自白與事實相符，事證明確，被告施用第二級毒品甲
    基安非他命之犯行洵堪認定。
二、按甲基安非他命為毒品危害防制條例第2條第2項第2款明定
    之第二級毒品。核被告所為，係犯毒品危害防制條例第10條
    第2項之施用第二級毒品罪，其施用前、後持有第二級毒品
    甲基安非他命之低度行為，應為施用之高度行為所吸收，不
    另論罪。末按毒品危害防制條例於92年7月9日修正公布，自
    93年1月9日施行，其中第20條、第23條將施用毒品之刑事處
    遇程序，區分為「初犯」及「5年內再犯」、「5年後再犯」
    。依其立法理由之說明：「初犯」，經觀察、勒戒或強制戒
    治後，應為不起訴處分或不付審理之裁定；經觀察、勒戒或
    強制戒治執行完畢釋放後，「5年內再犯」者，因其再犯率
    甚高，原實施之觀察、勒戒及強制戒治既已無法收其實效，
    爰依法追訴或裁定交付審理。至於經觀察、勒戒或強制戒治
    執行完畢釋放後，「5年後再犯」者，前所實施之觀察、勒
    戒或強制戒治已足以遮斷其施用毒品之毒癮，為期自新及協
    助其斷除毒癮，仍適用「初犯」規定，先經觀察、勒戒或強
    制戒治之程序。從而依修正後之規定，僅限於「初犯」及「
    5年後再犯」二種情形，始應先經觀察、勒戒或強制戒治程
    序；倘被告於5年內已再犯，經依法追訴處罰，縱其第3次（
    或第3次以上）再度施用毒品之時間，在初犯經觀察、勒戒
    或強制戒治執行完畢釋放5年以後，已不合於「5年後再犯」
    之規定，且因已於「5年內再犯」，顯見其再犯率甚高，原
    實施觀察、勒戒或強制戒治，已無法收其實效，即應依該條
    例第10條處罰。本件被告前有如犯罪事實欄所載強制戒治執
    行完畢紀錄，有臺灣高等法院被告前案紀錄表在卷可憑，雖
    被告本件施用毒品犯行係於上開強制戒治執行完畢而釋放5
    年後再犯本件施用毒品案件，惟其觀察勒戒執行完畢釋放後
    5年內曾因施用毒品遭追訴處罰，已如前述，則其前所實施
    之強制戒治顯未足以遮斷施用毒品之癮，依上揭說明，自與
    前揭條例第20條第3項之規定僅得適用於「5年後再犯」之情
    形不合（最高法院95年度臺非字第59號判決可參），是本件
    即應依同條例第10條第2項處罰，併此敘明。又被告有如犯
    罪事實欄所記載經執行有期徒刑完畢之犯罪前案紀錄，此有
    前開臺灣高等法院被告前案紀錄表在卷可按，其於受徒刑之
    執行完畢後，5年以內故意再犯本案有期徒刑以上之罪，為
    累犯，應依刑法第47條第1項之規定，加重其刑。爰審酌被
    告前因施用毒品，歷經強制戒治程序，並經追訴審判，惟仍
    未能完全戒絕毒癮，復再犯本件施用毒品罪，其施用毒品對
    於社會秩序固有間接之影響，惟本質上尚屬自我戕害行為，
    暨被告之素行、生活狀況、智識程度、犯後坦承犯行之態度
    等一切情狀量處如主文所示之刑。扣案之甲基安非他命（驗
    餘淨重0.0338公克），係第二級毒品，不問屬於犯人與否，
    應依毒品危害防制條例第18條第1項前段之規定沒收銷燬之
    ；另包裝上開毒品之包裝袋1只，係被告所有供其盛裝毒品
    免於毒品遭受潮濕、逸漏之用，又扣案之吸食器1支為被告
    自承為其製作，且為其施用甲基安非他命之用，，均屬被告
    所有供犯罪所用之物，爰依刑法第38條第1項第2款之規定，
    予以宣告沒收。
據上論斷，應依刑事訴訟法第273條之1第1項、第299條第1 項前
段，毒品危害防制條例第10條第2項、第18條第1項前段，刑法第
11條前段、第47條第1項、第41條第1項前段、第38條第1項第2款
，判決如主文。
本案經檢察官郭力菁到庭執行職務。
中    華    民    國    99    年    10    月    5    日
                  刑事第十五庭  法  官  莊書雯
以上正本證明與原本無異。
如不服本判決應於收受送達後10日內向本院提出上訴書狀，並應
敘述具體理由；其未敘述上訴理由者，應於上訴期間屆滿後20日
內向本院補提理由書（均須按他造當事人之人數附繕）「切勿逕
送上級法院」。
                                書記官  葉宜玲
中    華    民    國    99    年    10    月    5     日
毒品危害防制條例第10條
施用第一級毒品者，處 6 月以上 5 年以下有期徒刑。
施用第二級毒品者，處 3 年以下有期徒刑。

司法院資訊處製作；財團法人民間司法改革基金會備份。
